【裁判字號】    99,訴,511
【裁判日期】    990531
【裁判案由】    違反毒品危害防制條例
【裁判全文】
臺灣彰化地方法院刑事判決               99年度訴字第511號
公  訴  人  臺灣彰化地方法院檢察署檢察官
被      告  甲○○
上列被告因違反毒品危害防制條例案件，經檢察官提起公訴（九
十九年度毒偵字第二二九號），本院裁定依簡式審判程序審理，
判決如下：
    主  文
甲○○施用第一級毒品，累犯，處有期徒刑拾月；又施用第二級
毒品，累犯，處有期徒刑肆月，扣案之玻璃吸食器貳支沒收；應
執行有期徒刑壹年，扣案之玻璃吸食器貳支沒收。
    事  實
一、甲○○前曾於民國八十八年間，因施用毒品案件，經本院裁
    定送觀察、勒戒後，認無繼續施用毒品傾向，於八十八年十
    一月三日執行完畢，並由本院以八十八年度少調字第六二五
    號為不付審理裁定；復於上開觀察、勒戒處分執行完畢釋放
    後五年內之九十三年五月中旬起至同年十月三日止，又因施
    用第一級毒品案件，經本院於九十四年一月十七日以九十三
    年度訴字第一六三九號判決判處有期徒刑八月確定（下稱第
    一案）。又其曾因違反兒童及少年性交易防治治條例案件，
    經本院以九十二年度簡上字第五三號判決判處有期徒刑三月
    、緩刑二年確定（下稱第二案）；之後又因犯搶奪及詐欺等
    案件，經臺灣高等法院臺中分院於九十四年二月二十五日以
    九十四年度上訴字第三０四號判決各判處有期徒刑二年四月
    、三月、二月，定應執行刑為有期徒刑二年八月確定（下稱
    第三案），復與前述第一案之毒品案件合併定應執行刑為有
    期徒刑三年二月，並經本院裁定撤銷第二案之緩刑。之後，
    適逢中華民國九十六年罪犯減刑條例施行，上開第一案及第
    三案經減刑後再合併定應執行刑為有期徒刑二年七月確定，
    與第二案接續執行後，於九十六年四月十九日縮短刑期假釋
    出監，迄九十七年一月二十七日假釋期滿未經撤銷而視為執
    行完畢。另於九十八年間，再因施用第一級毒品案件，經臺
    灣彰化地方法院檢察署檢察官以九十八年度毒偵字第一七五
    ０號為緩起訴處分，期間二年，現仍於緩起訴期間。詎其仍
    不悔改，未能戒除毒癮，竟分別基於施用第一級毒品海洛因
    及第二級毒品甲基安非他命之犯意，於九十九年二月三日下
    午三時許，在其位於彰化縣員林鎮○○里○○路○段四十八
    巷二弄七十二之一號住處房間內，將甲基安非他命置於玻璃
    吸食器中，再以火燒烤使產生煙霧後吸食之方式，施用第二
    級毒品甲基安非他命一次。另於施用第二級毒品甲基安非他
    命數分鐘後，於同一地點，再將海洛因摻入香菸中，以火點
    燃後吸食之方式，施用第一級毒品海洛因一次。嗣於九十九
    年二月六日上午九時三十分許，為警持本院核發之搜索票至
    其上揭住處進行搜索，當場扣得甲○○所有供其施用甲基安
    非他命所用之玻璃吸食器二支，再經其同意後採尿送驗，結
    果其尿液檢驗出安非他命、甲基安非他命及可待因、嗎啡陽
    性反應，因而查悉上情。
二、案經彰化縣警察局員林分局報請臺灣彰化地方法院檢察署檢
    察官偵查起訴。
    理  由
一、上開事實，業據被告甲○○於本院審理時坦承不諱，且被告
    於九十九年二月六日為警採集之尿液，經送詮昕科技股份有
    限公司檢驗後，確呈安非他命、甲基安非他命及可待因、嗎
    啡均呈陽性反應，此有彰化縣警察局員林分局委託檢驗尿液
    代號與真實姓名對照表、詮昕科技股份有限公司出具之濫用
    藥物尿液檢驗報告各一紙及現場照片三幀等附卷可稽，且有
    被告所有供其施用第二級毒品甲基安非他命之玻璃吸食器二
    支扣案可佐，被告自白核與事實相符。
二、按毒品危害防制條例於九十二年七月九日修正公布，自九十
    三年一月九日施行，其中第二十條、第二十三條將施用毒品
    之刑事處遇程序，區分為「初犯」及「五年內再犯」、「五
    年後再犯」。依其立法理由之說明：「初犯」，經觀察、勒
    戒或強制戒治後，應為不起訴處分或不付審理之裁定；經觀
    察、勒戒或強制戒治執行完畢釋放後，「五年內再犯」者，
    因其再犯率甚高，原實施之觀察、勒戒及強制戒治既已無法
    收其實效，爰依法追訴或裁定交付審理。至於經觀察、勒戒
    或強制戒治執行完畢釋放後，「五年後再犯」者，前所實施
    之觀察、勒戒或強制戒治已足以遮斷其施用毒品之毒癮，為
    期自新及協助其斷除毒癮，仍適用「初犯」規定，先經觀察
    、勒戒或強制戒治之程序。從而依修正後之規定，僅限於「
    初犯」及「五年後再犯」二種情形，始應先經觀察、勒戒或
    強制戒治程序。倘被告於五年內已再犯，經依法追訴處罰，
    縱其第三次（或第三次以上）再度施用毒品之時間，在初犯
    經觀察、勒戒或強制戒治執行完畢釋放五年以後，已不合於
    「五年後再犯」之規定，且因已於「五年內再犯」，顯見其
    再犯率甚高，原實施觀察、勒戒或強制戒治，已無法收其實
    效，即應依該條例第十條處罰（最高法院九十五年第七次刑
    事庭會議決議參照）。查本件被告前曾於八十八年間，因施
    用毒品案件，經本院裁定送觀察、勒戒後，認無繼續施用毒
    品傾向，於八十八年十一月三日執行完畢，並由本院以八十
    八年度少調字第六二五號為不付審理裁定；復於上開觀察、
    勒戒處分執行完畢釋放後五年內之九十三年五月中旬起至同
    年十月三日止，又因施用第一級毒品案件，經本院於九十四
    年一月十七日以九十三年度訴字第一六三九號判決判處有期
    徒刑八月確定等情，有臺灣彰化地方法院檢察署刑案資料查
    註紀錄表、臺灣高等法院被告前案紀錄表及本院刑事判決書
    各一件等在卷可憑，是本件被告並不合於「五年後再犯」之
    規定，揆諸上開說明，被告所為已符合毒品危害防制條第二
    十三條第二項之所定之追訴要件，並無「初犯」規定  之適
    用，自毋須再重新施予觀察、勒戒之處遇程序，而應直接訴
    追處罰。從而，本件被告施用第一、二級毒品之犯行明確，
    自應依法論科。
三、核被告所為，分別係犯毒品危害防制條例第十條第一項之施
    用第一級毒品罪及同條第二項之施用第二級毒品罪。被告於
    施用前持有第一、二級毒品之低度行為，各應為施用之高度
    行為所吸收，均不另論罪。被告所犯施用第一級毒品及施用
    第二級毒品之犯行，犯意各別，行為互殊，應予分論併罰。
    又被告前曾因違反兒童及少年性交易防治治條例案件，經本
    院以九十二年度簡上字第五三號判決判處有期徒刑三月、緩
    刑二年確定（下稱第一案）；之後又因施用第一級毒品案件
    ，經本院於九十四年一月十七日以九十三年度訴字第一六三
    九號判決判處有期徒刑八月確定（下稱第二案）；其後又因
    犯搶奪及詐欺等案件，經臺灣高等法院臺中分院於九十四年
    二月二十五日以九十四年度上訴字第三０四號判決各判處有
    期徒刑二年四月、三月、二月，定應執行刑為有期徒刑二年
    八月確定（下稱第三案），復與前述第二案之毒品案件合併
    定應執行刑為有期徒刑三年二月，並經本院裁定撤銷第一案
    之緩刑，之後，適逢中華民國九十六年罪犯減刑條例施行，
    上開第二案及第三案經減刑後再合併定應執行刑為有期徒刑
    二年七月確定，並與第一案接續執行後，於九十六年四月十
    九日縮短刑期假釋出監，迄九十七年一月二十七日假釋期滿
    未經撤銷而視為執行完畢，此有臺灣彰化地方法院檢察署刑
    案資料查註紀錄表及臺灣高等法院被告全國前案紀錄表等在
    卷可按，其受此有期徒刑執行完畢後，五年以內再犯本件有
    期徒刑以上之罪，各應依累犯規定加重其刑。爰審酌被告前
    曾因施用毒品案件經送觀察、勒戒，猶未能戒除毒癮，且甫
    因施用毒品案件，經檢察官為緩起訴處分，現仍於緩起訴期
    間，竟又再度施用毒品，顯乏禁絕毒害之決心，暨考量施用
    毒品者係自戕身心，且被告犯後復能坦承犯行、態度尚佳等
    一切情狀，各量處如主文所示之刑，並定應執行刑，以資儆
    懲。扣案之玻璃吸食器二支，乃被告所有並供其施用第二級
    毒品所用之物，此經被告供明在卷，爰依刑法第三十八條第
    一項第二款規定宣告沒收。
據上論斷，應依刑事訴訟法第二百七十三條之一第一項、第二百
九十九條第一項前段，毒品危害防制條例第十條第一項、第二項
，刑法第十一條前段、第四十七條第一項、第五十一條第五款、
第三十八條第一項第二款，判決如主文。
本案經檢察官蕭有宏到庭執行職務。
中    華    民    國    99    年    5     月    31    日
            刑事第六庭      法  官  王義閔
以上正本證明與原本無異。
如不服本判決應於收受判決後10日內向本院提出上訴書狀，並
應敘述具體理由。其未敘述上訴理由者，應於上訴期間屆滿後
20日內向本院補提理由書(均須按他造當事人之人數附繕本)
「切勿逕送上級法院」。
中    華    民    國    99    年    5     月    31    日
                            書記官  林盛輝
毒品危害防制條例第10條
施用第一級毒品者，處 6 月以上 5 年以下有期徒刑。
施用第二級毒品者，處 3 年以下有期徒刑。

司法院資訊處製作；財團法人民間司法改革基金會備份。
